最  高  行  政  法  院  裁  定
111年度聲再字第337號
聲  請  人  陳文德（被選定人）

            陳金德（被選定人）

上列聲請人因與相對人內政部間土地徵收事件，對於中華民國11
1年5月12日本院111年度聲再字第84號裁定，聲請再審，本院裁
定如下：
　　主  文
再審之聲請駁回。
再審訴訟費用由聲請人負擔。　　　　
　　理  由
一、當事人對於本院所為裁定聲請再審，必須原裁定具有行政訴
    訟法第273條第1項、第2項所列情形之一者，始得為之。行
    政訴訟法第273條第1項第1款所謂「適用法規顯有錯誤」，
    係指確定裁判所適用之法規有顯然不合於法律規定，或與司
    法院現尚有效之大法官解釋、憲法法庭裁判意旨顯然違反者
    。至於法律上見解之歧異或事實之認定，聲請人對之縱有爭
    執，要難謂為適用法規錯誤，而據為聲請再審之理由。
二、聲請人因土地徵收事件，提起行政訴訟，經高雄高等行政法
    院（下稱原審）108年度訴字第45號裁定駁回；復經本院110
    年度抗字第153號裁定（下稱前確定裁定）駁回抗告確定在
    案。聲請人不服，對前確定裁定聲請再審，經本院以111年
    度聲再字第84號裁定（下稱原確定裁定）駁回。聲請人復主
    張原確定裁定有行政訴訟法第273條第1項第1款所定再審事
    由，聲請再審。　　
三、聲請意旨略以：㈠原確定裁定就行政訴訟法第20條準用民事
    訴訟法第37條第1項規定所稱之「該聲請迴避事件終結前」
    認為係指聲請法官迴避事件一經裁定駁回而告確定，即無聲
    請人所指迴避事由，不生法院公正性之疑慮。惟該聲請迴避
    之確定裁定如經聲請人聲請再審並經法院認為再審有理由而
    予廢棄，其原有之確定力即失效。原確定裁定認為裁判「確
    定」必然「不生法院公正性之疑慮」之見解，違反行政訴訟
    法第273條第1、2項所列事由及立法目的，亦違反論理及經
    驗法則，適用法規顯有錯誤。又原確定裁定認定本案於法官
    聲請迴避案「確定」後即可續行，亦與上揭規定所指法官被
    聲請迴避者，在該聲請事件「終結」前，應停止訴訟程序之
    規定不符，其亦未指出如何推導出只要「裁判確定」即可認
    定事件已經終結，裁判不備理由。對照最高法院78年台上字
    第1943號判例要旨內容，可得知原確定裁定應係參照上開判
    例為其裁判依據，然判例並非法律，且於行政法院組織法及
    法院組織法修正後，已無判例可為依據，原確定裁定參照該
     判例要旨之法律見解，適用法規錯誤。原確定裁定之法律
    見解未經司法院解釋，並非法律，其駁回聲請人之理由，牴
    觸憲法第80條規定。聲請人之主張未與司法院現尚有效之司
    法院解釋顯然違反，原確定裁定認定屬聲請人個人相歧見解
    ，違反論理及經驗法則及前開規定而有適用法規顯有錯誤情
    事。㈡原確定裁定未考量如後續確有法官應迴避之情事，聲
    請人可依行政訴訟法第273條第1項第4款再審事由廢棄該裁
    判，顯然未顧及訴訟之效率及另造當事人之權益，而有適用
    法規顯有錯誤之情事。原審107年度訴字第145號判決准許聲
    請人追加後，原審108年度訴字第45號已無審理急迫性，只
    要審判長闡明讓聲請人主動「撤回」，如聲請人拒絕，原審
    即可裁定駁回，並無原確定裁定所稱「顧及訴訟之效率及另
    造當事人之權益」的問題，原確定裁定適用法規顯有錯誤等
    語。
四、經核再審聲請意旨無非重述其於本院前確定裁定已為之主張
    ，而為原確定裁定所不採之事由，並泛言原確定裁定適用行
    政訴訟法第20條準用民事訴訟法第37條第1項「法官被聲請
    迴避者，在該聲請事件終結前，應停止訴訟程序。」之規定
    顯有錯誤等事由，其所述自無可採。從而，聲請人以原確定
    裁定有適用法規顯有錯誤之再審事由，其聲請難認有理由，
    應予駁回。又對於法院所為歷次裁判聲請再審，必須其對最
    近一次之裁判具有再審理由者，始得進而審究其前歷次裁判
    有無再審理由，本件聲請人對本院原確定裁定所為再審聲請
    既無理由，自無庸審究其前歷次裁判有無再審理由及是否適
    用法規顯有錯誤，併此指明。
五、據上論結，本件聲請為無理由。依行政訴訟法第283條、第2
    78條第2項、第104條，民事訴訟法第95條、第78條、第85條
    第1項前段，裁定如主文。　　　　　　
中　　華　　民　　國　　111 　年　　8 　　月　　25　　日
                    最高行政法院第四庭
                        審判長法官  陳　國　成　
                              法官　王　碧　芳
                              法官　鍾　啟　煌
                              法官　蔡　紹　良
                              法官　簡　慧　娟

以  上  正  本  證  明  與  原  本  無  異
中　　華　　民　　國　　111 　年　　8 　　月　　25　　日
　　　　　　　　　　　　　　　書記官　蕭　君　卉